臺灣高等法院臺中分院刑事判決
                                   109年度上易字第1068號

上  訴  人  臺灣臺中地方檢察署檢察官
被      告  張以賢



上列上訴人因被告違反毒品危害防制條例案件，不服臺灣臺中地
方法院109年度易字第1543號，中華民國109年7月30日第一審判
決（起訴案號：臺灣臺中地方檢察署109年度毒偵字第121號），
提起上訴，本院判決如下：
    主  文
原判決撤銷。
甲○○施用第二級毒品，免刑。扣案之第二級毒品甲基安非他命壹
包（驗餘淨重貳點玖零柒零公克，含包裝袋壹只）沒收銷燬之。
    事  實
一、甲○○基於施用第二級毒品甲基安非他命之犯意，於民國108
    年12月31日晚間某時，在其位於臺中市○○區○○街000號之1居
    處，以將甲基安非他命置於玻璃球內燒烤後吸食煙霧之方式
    ，施用第二級毒品甲基安非他命1次。嗣於109年1月1日晚間
    11時許，在臺中市○區○○街000號伊麗莎白酒店8樓為警盤查
    ，於員警尚未發覺其施用第二級毒品犯行前，即主動向員警
    坦承其停放在該酒店對面（即臺中市○區○村路0段00號）地
    下2樓19號停車格內之車牌號碼000-0000號自用小客車內，
    有一小包甲基安非他命，經警徵得其同意後，於翌日凌晨0
    時10分許，到上開自用小客車執行搜索並扣得第二級毒品甲
    基安非他命1包（驗餘淨重2.9070公克），甲○○並隨即於警
    詢中，向員警坦承其施用第二級毒品甲基安非他命之行為，
    經警徵得其同意採集尿液送驗後，結果呈安非他命、甲基安
    非他命陽性反應。
二、案經臺中市政府警察局刑事警察大隊移請臺灣臺中地方檢察
    署檢察官偵查起訴。
    理  由
一、上開犯罪事實，業據被告甲○○於警詢、偵查、原審準備程序
    及審理時坦承不諱（見109年度毒偵字第121號卷第59至69、
    123至125頁、原審卷第53至55、59至64頁）。而被告為警採
    尿送驗結果，呈安非他命、甲基安非他命陽性反應等情，並
    有自願受搜索同意書、臺中市政府警察局刑事警察大隊搜索
    扣押筆錄、扣押物品目錄表、臺中市政府警察局刑事警察大
    隊委託鑑驗尿液代號與真實姓名對照表、勘察採證同意書及
    正修科技大學超微量研究科技中心尿液檢驗報告（檢體編號
    ：S00000000）各1份附卷可稽（見109年度毒偵字第121號卷
    第71至79、85至87頁，109年度核交字第244號卷第5頁），
    復有衛生福利部草屯療養院鑑驗書及上開扣案毒品在卷可佐
    （見109年度核交字第244號卷第11至15頁）。足認被告之自
    白與事實相符，其施用第二級毒品之犯行，堪予認定，應依
    法論科。
二、核被告所為，係犯毒品危害防制條例第10條第2項之施用第
    二級毒品罪。其持有第二級毒品之低度行為，為施用第二級
    毒品之高度行為所吸收，不另論罪。惟查：
(一)本件被告行為後，毒品危害防制條例第20條第3項於109年1
    月15日修正公布，並新增第35條之1過渡規定，均自109年7
    月15日施行。修正後毒品危害防制條例第20條規定：「(第1
    項未修正)犯第10條之罪者，檢察官應聲請法院裁定，或少
    年法院（地方法院少年法庭）應先裁定，令被告或少年入勒
    戒處所觀察、勒戒，其期間不得逾2月。(第2項未修正)觀察
    、勒戒後，檢察官或少年法院（地方法院少年法庭）依據勒
    戒處所之陳報，認受觀察、勒戒人無繼續施用毒品傾向者，
    應即釋放，並為不起訴之處分或不付審理之裁定；認受觀察
    、勒戒人有繼續施用毒品傾向者，檢察官應聲請法院裁定或
    由少年法院（地方法院少年法庭）裁定令入戒治處所強制戒
    治，其期間為6個月以上，至無繼續強制戒治之必要為止。
    但最長不得逾1年。(第3項修正為)依前項規定為觀察、勒戒
    或強制戒治執行完畢釋放後，3年後再犯第10條之罪者，適
    用前2項之規定。」修正後同條例第35條之1第2款規定：「
    本條例中華民國108年12月17日修正之條文施行前犯第10條
    之罪之案件，於修正施行後，依下列規定處理：…二、審判
    中之案件，由法院或少年法院（地方法院少年法庭）依修正
    後規定處理；依修正後規定應為不起訴處分或不付審理之裁
    定者，法院或少年法院（地方法院少年法庭）應為免刑之判
    決或不付審理之裁定。」修正後同條例第35條之1第2款顯屬
    刑法第2條第1項之特別規定，應優先適用，是依修正後上開
    規定，觀察、勒戒或強制戒治執行完畢釋放後，3年後再犯
    施用第一、二級毒品罪者，應適用觀察、勒戒及強制戒治之
    規定；就修正施行前犯施用第一、二級毒品罪之審判中案件
    ，於修正施行後，法院應依修正後之規定處理；倘係3年後
    再犯之案件，法院應依職權為觀察、勒戒或強制戒治之裁定
    。
(二)被告前於102年間因施用毒品案件，經臺灣臺中地方法院以1
    02年度毒聲字第807號裁定送觀察、勒戒後，認無繼續施用
    毒品之傾向，於103年3月4日執行完畢釋放，並由臺灣臺中
    地方檢察署於103年3月12日以102年度毒偵字第2766號為不
    起訴處分確定，之後即再無觀察、勒戒或強制戒治或經檢察
    官為附命完成戒癮治療之緩起訴處分等情，有臺灣高等法院
    被告前案紀錄表在卷可參。準此，被告本案施用第二級毒品
    時間為「108年12月31日晚間某時」，與前揭觀察勒戒執行
    完畢釋放出所日103年3月4日，相距已逾3年，屬新法毒品危
    害防制條例第20條第3項所定3年後再犯情形，揆諸前揭說明
    ，本案應回歸適用觀察、勒戒及強制戒治之規定。
(三)本院於109年9月23日依前揭說明及規定，依職權裁定令被告
    入勒戒處所觀察、勒戒，其期間不得逾2月，執行後經法務
    部○○○○○○○○評估結果，認被告仍有繼續施用毒品傾向，本院
    於110年3月8日依職權裁定令被告入戒治處所強制戒治，其
    期間為6個月以上，至無繼續強制戒治之必要為止，但最長
    不得逾1年，有本院109年度上易字第1068號裁定在卷足憑（
    見本院卷第43至46、67至69頁），嗣被告入所執行強制戒治
    後經法務部○○○○○○○○評估結果，認被告無繼續執行之必要，
    有法務部○○○○○○○○110年5月5日中戒所輔字第11011001720號
    函附卷可稽（見本院卷第77至78頁）。是依毒品危害防制條
    例第35條之1第2款之修正本旨，就被告本案施用第二級毒品
    之行為，自應為免刑之判決。
三、本院撤銷原判決之理由：
　　原判決以被告施用第二級毒品犯行明確，予以論科，固非無
    見。然依109年7月15日修正施行之毒品危害防制條例第20條
    第3項、第35條之1第2款之規定，距最近1次觀察、勒戒或強
    制戒治執行完畢釋放後，3年後再犯該條例第10 條之罪者，
    應回歸適用觀察、勒戒及強制戒治之規定，觀察、勒戒及強
    制戒治後，審判中之案件，法院依據勒戒處所及戒治處所之
    陳報，認受觀察、勒戒及強制戒治人無繼續施用毒品傾向者
    ，即應為免刑之判決。查，本件被告由本院依職權裁定令入
    戒治處所強制戒治後，經法務部○○○○○○○○評估結果，認無繼
    續執行強制戒治之必要，揆諸首揭說明，即應對被告諭知免
    刑之判決。原判決未及依上開程序處理，自有未合。檢察官
    上訴意旨非無理由，原判決既有上揭瑕疵，即屬無可維持，
    應由本院將原判決撤銷，並諭知被告免刑之判決。
四、沒收部份：　　
　　按查獲之第一、二級毒品及專供製造或施用第一、二級毒品
    之器具，不問屬於犯罪行為人與否，均沒收銷燬之。毒品危
    害防制條例第18條第1項前段定有明文。經查，本件扣案之
    透明結晶1包（驗餘淨重2.9070公克），經送衛生福利部草
    屯療養院鑑驗結果，檢出含有第二級毒甲基安非他命乙節，
    有衛生福利部草屯療養院109年1月9日草療鑑字第109010004
    1號鑑驗書在卷可憑（見109年度核交字第244號卷第13頁）
    ，爰依前揭規定宣告沒收銷燬之；又用以直接包裝上開毒品
    之包裝袋，因與其內殘留之毒品難以析離，亦無析離實益，
    當應整體視為毒品，不問屬於犯人與否，依前開規定併予宣
    告沒收銷燬。至鑑驗耗用之毒品既已費失，自毋庸再予諭知
    沒收銷燬。
據上論斷，應依刑事訴訟法第369條第1項前段、第364條、第299
條第1項但書，毒品危害防制條例第10條第2項、第35條之1第2款
（修正後）、第18條第1項前段，判決如主文。
本案經檢察官劉俊杰提起公訴，檢察官王淑月提起上訴。
中　　華　　民　　國　　110 　年　　5 　　月　　21　　日
             刑事第九庭   審判長法　官　紀  文  勝
                                法　官　賴  妙  雲
                                法　官　姚　勳　昌
上列正本證明與原本無異。          
不得上訴。
                                書記官  李　淑　芬   
中　　華　　民　　國　　110 　年　　5 　　月　　21　　日

毒品危害防制條例第10條第2項
施用第二級毒品者，處三年以下有期徒刑。